臺灣新北地方法院民事判決
111年度簡上字第151號
上  訴  人  戴孜穎  


被 上訴 人  王碧雲  
訴訟代理人  楊玉如  
上列當事人間請求損害賠償事件，上訴人對於中華民國111年1月
13日本院板橋簡易庭110年度板簡字第307號第一審判決提起上訴
，被上訴人並為訴之減縮，本院於111年7月12日言詞辯論終結，
判決如下：
    主  文
上訴駁回。
第二審訴訟費用（除減縮部分外）由上訴人負擔。
原判決所命上訴人及原審被告林秉鋐共同給付之金額，減縮為新
臺幣壹拾陸萬元。
    事實及理由
一、程序方面：按於第二審為訴之變更或追加，非經他造同意，
    不得為之。但擴張或減縮應受判決事項之聲明者，不在此限
    ，民事訴訟法第446條第1項但書、第255條第1項第3款定有
    明文。本件被上訴人於原審聲明請求上訴人及原審被告林秉
    鋐給付新臺幣（下同）20萬元，及自民國108年2月26日起至
    清償日止，按年息百分之5計算之利息（見原審卷第11頁）
    ；嗣上訴人提起上訴，被上訴人並於本院言詞辯論期日減縮
    聲明為：上訴人及原審被告林秉鋐應給付被上訴人16萬元，
    及自108年2月26日起至清償日止，按年息百分之5計算之利
    息（見本院卷第78頁），核屬減縮應受判決事項之聲明，則
    依上列規定，應為准許。
二、被上訴人主張：被告林秉鋐自108年2月21日前某日，加入訴
    外人梁峻奕、劉威成(因被上訴人及劉威成均未墊付提解費
    ，業於110年9月23日視為撤回在案)及綽號「須佐」(音譯，
    姓名劉冠宏，下稱「須佐」)之成年男子等之詐欺集團，而
    上訴人依一般社會生活通常經驗，可預見將帳戶提供給不相
    識之人，可能幫助犯罪集團作為不法收取他人款項之用，坊
    間每每發生有人遭詐騙將款項匯入人頭帳戶後遭提領一空，
    致追索不能一事，而對所提供之帳戶可能因而幫助他人從事
    詐欺不法犯罪，仍不違背其本意，基於幫助詐欺之不確定故
    意，於108年2月18日前某日，在不詳地點，將其所申辦之聯
    邦商業銀行帳號000000000000號帳戶（下稱聯邦銀行帳戶）
    、中華郵政股份有限公司帳號00000000000000號帳戶之存摺
    暨提款卡，託運予真實姓名年籍不詳之詐騙集團成員指定代
    收對象，並預先配合更改提款卡密碼。嗣林秉鋐與所屬詐欺
    集團成員共同意圖為自己不法之所有，基於三人以上共同詐
    欺取財及掩飾隱匿詐欺所得去向之洗錢犯意聯絡，先由該詐
    欺集團某不詳成員於108年2月23日10時20分許，假冒伊姪子
    之名義，撥打電話予伊，佯稱需資金周轉云云，使伊陷於錯
    誤，而依指示於同年月25日11時16分許至板橋莒光郵局臨櫃
    匯款20萬元至前開聯邦銀行帳戶內。嗣後林秉鋐即依「須佐
    」之指示，告知梁峻奕將上開聯邦銀行帳戶提款卡交予劉威
    成，由劉威成於同年2月26日0時7分許至同日0時10分許，在
    新北市○○區○○路0段00號元大銀行金城分行內自上開聯邦銀
    行帳戶提領10萬元，劉威成再將所提領之上開款項連同該帳
    戶之提款卡轉交梁峻奕，梁峻奕再將上開款項及提款卡轉交
    予林秉鋐，林秉鋐再將上開款項及提款卡轉交予「須佐」指
    定之不詳姓名之成年人，以此方式實際提領詐欺犯罪所得，
    並隱匿該等詐欺犯罪所得之去向、所在，並取得5千元之報
    酬。嗣扣除他人已返還之4萬元後，伊尚有16萬元之損害，
    並應加計自損害發生時起之利息。爰依侵權行為之法律關係
    ，並於本院言詞辯論期日減縮聲明為：上訴人及原審被告林
    秉鋐應給付被上訴人16萬元，及自108年2月26日起至清償日
    止，按年息百分之5計算之利息。
三、上訴人則以：伊一毛錢都沒有拿到，原判決認被上訴人係於
    108年2月25日匯款20萬元至聯邦銀行帳戶內，後由劉威成於
    108年2月26日自該帳戶提領10萬元，可知被上訴人應係受有
    10萬元之損害。被上訴人於108年2月25日匯款至聯邦銀行帳
    戶，當日即知悉損害及賠償義務人，其請求權之時效期間至
    110年2月26日屆滿，伊自得主張時效抗辯等語，資為抗辯。
四、原審為被上訴人全部勝訴之判決，判命上訴人及原審被告林
    秉鋐應共同給付被上訴人20萬元，及自108年2月26日起至清
    償日止，按年息百分之5計算之利息，並依職權宣告假執行
    及附條件免為假執行；上訴人不服提起上訴，被上訴人並於
    本院減縮聲明如前所述，上訴人上訴聲明：㈠原判決廢棄。㈡
    被上訴人在第一審之訴及假執行之聲請均駁回。被上訴人於
    本院答辯聲明：上訴駁回。
五、本院得心證之理由：
  ㈠按「因故意或過失，不法侵害他人之權利者，負損害賠償責
    任。故意以背於善良風俗之方法，加損害於他人者亦同。違
    反保護他人之法律，致生損害於他人者，負賠償責任。但能
    證明其行為無過失者，不在此限。」、「數人共同不法侵害
    他人之權利者，連帶負損害賠償責任。不能知其中孰為加害
    人者亦同。造意人及幫助人，視為共同行為人。」、「負損
    害賠償責任者，除法律另有規定或契約另有訂定外，應回復
    他方損害發生前之原狀。因回復原狀而應給付金錢者，自損
    害發生時起，加給利息。」、「連帶債務之債權人，得對於
    債務人中之一人或數人或其全體，同時或先後請求全部或一
    部之給付。連帶債務未全部履行前，全體債務人仍負連帶責
    任。」，民法第184條、第185條、第213條第1項、第2項、
    第273條定有明文。查本件被上訴人主張之上列事實，為上
    訴人所不爭執，且上訴人及原審被告林秉鋐亦均因該事實而
    依序經本院108年度簡字第5835號刑事判決判處上訴人幫助
    詐欺罪刑、臺灣高等法院109年度上訴字第2457號刑事判決
    判處林秉鋐三人以上共同詐欺取財罪刑，嗣林秉鋐不服提起
    上訴，復經最高法院109年度台上字第5809號刑事判決駁回
    上訴確定在案，有上列刑事判決附卷可稽（見原審卷第95-1
    15頁），則依上列說明，上訴人自應就被上訴人因受騙所匯
    之20萬元與原審被告林秉鋐等人連帶負損害賠償責任。是被
    上訴人主張其因上訴人之上列幫助詐欺行為，而陷於錯誤，
    依指示於上列時地匯款20萬元至上訴人所有聯邦銀行帳戶內
    ，嗣扣除他人已返還之4萬元後，伊尚有16萬元之損害，並
    應加計自損害發生時起之利息，爰依侵權行為之法律關係，
    請求上訴人賠償等語，即屬有據。上訴人辯稱：伊一毛錢都
    沒有拿到，原判決認被上訴人係於108年2月25日匯款20萬元
    至聯邦銀行帳戶內，後由劉威成於108年2月26日自該帳戶提
    領10萬元，可知被上訴人應係受有10萬元之損害云云，即屬
    無據，洵不可採。
  ㈡按「因侵權行為所生之損害賠償請求權，自請求權人知有損
    害及賠償義務人時起，二年間不行使而消滅，自有侵權行為
    時起，逾十年者亦同。」，民法第197條第1項定有明文。查
    被上訴人係於108年2月25日因受騙匯款至聯邦銀行帳戶，當
    日即知悉損害及賠償義務人為上訴人，其因本件侵權行為所
    生之損害賠償請求權，應自108年2月25日起算，距被上訴人
    於109年12月8日提起本件訴訟（見原審卷第11頁）時，顯未
    達2年。是上訴人主張被上訴人於108年2月25日匯款至聯邦
    銀行帳戶，當日即知悉損害及賠償義務人，其請求權之時效
    期間至110年2月26日屆滿，伊自得主張時效抗辯等語，亦屬
    無據，洵不可採。
六、綜上所述，被上訴人依侵權行為之法律關係，減縮聲明請求
    上訴人及原審被告林秉鋐給付16萬元，及自108年2月26日起
    至清償日止，按年息百分之5計算之利息，自屬正當，應予
    准許。從而，原審就上開範圍內判命上訴人及原審被告林秉
    鋐如數共同給付，並依職權為假執行及附條件免為假執行之
    宣告（減縮部分除外），核無違誤。上訴意旨指摘原判決上
    開部分不當，求予廢棄改判，為無理由，應駁回其上訴。又
    被上訴人為訴之減縮，本院爰就減縮後之本息諭知如主文第
    3項所示。
七、本件事證已臻明確，兩造其餘攻擊、防禦方法及舉證，經本
    院審酌後，認對於判決結果均無影響，爰不一一論述，併此
    指明。
八、據上論結，本件上訴為無理由。依民事訴訟法第436條之1第
    3項、第449條第1項、第78條，判決如主文。
中　　華　　民　　國　　111 　年　　7 　　月　　26　　日
                  民事第七庭    審判長法　官　陳映如

                                      法  官  謝宜雯

                                      法　官　楊千儀
正本係照原本作成。
不得上訴。
中　　華　　民　　國　　111 　年　　7 　　月　　26　　日
                                      書記官  李育真